【裁判字號】    89,判,1194
【裁判日期】    890421
【裁判案由】    銀行法
【裁判全文】
行  政  法  院  判  決                          八十九年度判字第一一九四號
    原      告  屏東縣潮州鎮農會
    代  表  人  甲○○
    被      告  臺灣省政府財政廳
右當事人間因銀行法事件，原告不服財政部中華民國八十八年三月二十二日台財訴第
000000000號再訴願決定，提起行政訴訟。本院判決如左︰
    主  文
原告之訴駁回。
    事  實
緣原告所屬信用部業務經中央存款保險股份有限公司派員檢查（檢查時間民國八十六
年五月六日－五月十六日），發現其對辦理逾期放款及催收款項之催理作業，未按季
將有關資料及催收情形呈報理、監事會討論具體改善措施，責由有關業務單位執行，
並由監事會追蹤考核，違反農會信用部業務管理辦法第九條第二項之規定，被告乃依
銀行法第一百三十二條及第一百三十九條規定據以裁處罰鍰新台幣（以下同）三萬元
。原告不服，提起訴願、再訴願，均遭駁回，遂提起本訴。茲摘兩造訴辯意旨於次
：
原告起訴意旨略謂︰經查原告於八十五年底以前之逾期放款比率極低，案件少，故僅
將相關資料及催理情形於理、監事會議之業務報告議程中逐一向理、監事報告催理情
形﹖但因農會理、監事會議之記錄員非信用部員工，故對信用業務之法令並不熟稔，
未詳細將報告情形記錄。後受景氣影響，原告逾放比率於八十六年三月逾越規定之五
以上後，原告即予以積極地催理，並將案件逐一準備提交理、監事會。惟原告二月
、三月為原告之改組，理、監事會全面改選。改選後之第一次理、監會依規定需合併
舉行而其議程僅排定選舉理事長及常務監事，並無審議其他案件。故逾期放款及催收
款項之催理情形並同原告擬具逾期、催收、呆帳、利息及違約金減免辦法之議提交下
次（即第二次）之理、監事會議中逐一審議。實無違反「信用部逾期放款及呆帳處理
辦法」之相關規定。故請鈞院詳查，判決撤銷原處分。
被告答辯意旨略謂︰中央存款保險股份有限公司派員檢查該農會信用部，發現該農會
信用部（檢查基準日：八十六年四月三十日）辦理逾期放款及催收款之催理作業未按
季將有關資料及催收情形呈報理、監事會討論具體改善措施，責由有關業務單位執行
，並由監事會追蹤考核，核與『信用合作社農會信用部漁會信用部逾期放款催收款及
呆帳處理辦法』規定不符，違反農會信用部業務管理辦法第九條第二項規定。該農會
辯稱略以：「．．．於八十五年底前之逾期放款比例極低，故均於理、監事會之業務
報告議程中逐一向理、監事口頭報告催理情形．．．，並於八十六年六月及七月均將
逾期放款案件逐一提交第二次監事會及第三次理事會審議．．．」。查依該農會所辯
稱理由，可知該農會係於中央存款保險股份有限公司赴該會信用部檢查之後，始依規
將逾期放款資料提交理、監事會審議，而檢查前並未依規提報理、監事會審議，故其
違規之事實至為明確。
    理  由
按「違反本法或中央主管機關或中央銀行依本法所為之規定者，除本法另有規定外，
處新台幣三萬元以上六十萬元以下罰鍰。」及「依其他法律設立之銀行或其他金融機
構，除各該法律另有規定者外，適用本法之規定．．．。」分別為銀行法第一百三十
二條及第一百三十九條所明定。次按「．．．農會辦理會員金融事業，應設立信用部
，並同銀行業務管理；其業務管理辦法，由行政院定之．．．。」為農會法第五條
所規定。復按「農會信用部逾期放款、催收款之清理及呆帳之轉銷，應依照省（市）
目的事業主管機關之規定辦理。」「本辦法未規定事項，依銀行法及有關法令之規定
辦理。」分別為農會信用部業務管理辦法第九條第二項、第二十九條所明定。又「逾
期放款及催收款項應由總社、信用部予以列管，並按季將有關資料及催收情形提報理
、監事會討論具體改善措施責由有關業務單位執行，並由監事會追蹤考核。」為信用
合作社農會信用部漁會信用部逾期放款催收款及呆帳處理辦法第十三條所明定。本件
原告信用部業務經中央存款保險股份有限公司派員檢查（檢查時間民國八十六年五月
六日－五月十六日），發現其對辦理逾期放款及催收款項之催理作業，未按季將有關
資料及催收情形呈報理、監事會討論具體改善措施，責由有關業務單位執行，並由監
事會追蹤考核，違反首揭農會信用部業務管理辦法第九條第二項之規定，被告乃據以
裁處罰鍰三萬元。原告不服，主張其八十五年以前因逾期放款比例極低，故均於理、
監事會之業務報告議程中，逐一向理、監事口頭報告，並於八十六年六月、七月均將
逾期放款案件逐一提交第二次監事會及第三次理事會議審議通過等語，訴案經台灣省
政府、財政部一再訴願決定以，原告信用部經中央存款保險股份有限公司派員前往檢
查發現上開業務缺失，有卷附詳細之稽查報告可稽。又原告並無紀錄可供證明其確有
依首揭規定辦理之情形，故其辯稱係口頭報告，核無足採，遂認原告所訴無理由，駁
回其訴願及再訴願，揆諸首揭規定，原處分及一再訴願決定均無違誤。茲原告起訴仍
執前詞爭執，除原決定業已論明，不予贅述外，查原告就其於中央存款保險股份有限
公司人員檢查前，未將逾期放款資料提交理、監會議審議之事實，為合理之說明，則
被告依首揭規定裁處罰鍰，即屬於法有據。原告起訴意旨難謂有理，應予駁回。
據上論結，本件原告之訴為無理由，爰依行政訴訟法第二十六條後段，判決如主文。
中    華    民    國     八十九      年      四      月     二十一      日
                    行 政 法 院 第 五 庭
                                審 判 長 評  事      廖  政  雄
                                         評  事      趙  永  康
                                         評  事      沈  水  元
                                         評  事      林  清  祥
                                         評  事      姜  仁  脩
右  正  本  證  明  與  原  本  無  異
                                         法院書記官  郭  育  玎
中    華    民    國     八十九      年      四      月     二十一      日


司法院資訊處製作；財團法人民間司法改革基金會備份。
